【裁判字號】    98,上,756
【裁判日期】    990119
【裁判案由】    損害賠償等
【裁判全文】
臺灣高等法院民事判決                   98年度上字第756號
上  訴  人
即被上訴人  丙○○
訴訟代理人  黃晶雯律師
複  代理人  吳貞良律師
被  上訴人  甲○○原名莊育政.
被  上訴人
即  上訴人  乙○○
訴訟代理人  蔡順雄律師
            陳怡妃律師
上列當事人間損害賠償等事件，兩造上訴人對於中華民國98年4
月24日臺灣臺北地方法院96年度訴字第7106號第一審判決各自提
起上訴，上訴人丙○○並為上訴聲明之擴張（亦屬追加之訴性質
），本院於99年1月5日言詞辯論終結，判決如下：
    主      文
原判決關於駁回上訴人乙○○後開第二項之訴部分，並訴訟費用
之裁判（除確定部分外）均廢棄。
被上訴人甲○○應給付上訴人乙○○新台幣陸萬柒仟陸佰元及自
民國九十七年五月二十二日起至清償日止，按年利率百分之五計
算之利息。
上訴人丙○○之上訴及追加之訴，與上訴人乙○○其餘上訴均駁
回。
第一、二審訴訟費用（除確定部分外），關於上訴人丙○○上訴
及追加部分，由上訴人丙○○負擔；關於上訴人乙○○上訴部分
，由被上訴人甲○○負擔百分之七，餘由上訴人乙○○負擔。
    事實及理由
一、按於第二審為訴之變更、追加或提起反訴，非經他造同意，
    不得為之。但擴張或減縮應受判決事項之聲明者，不在此限
    。民事訴訟法第446條第1項但書、第255條第1項第3款定有
    明文。查上訴人即被上訴人丙○○在原審聲明請求被上訴人
    即上訴人乙○○應給付丙○○新台幣（下同）479,703元，
    並將台北縣中和市○○路146巷18之4號「房屋」移轉登記予
    丙○○（見原審卷第2、251頁）。嗣丙○○提起上訴，經撤
    回金錢本息部分之上訴（見本院卷第99頁），其更正後之聲
    明為：(一)原判決關於駁回丙○○後開第二項之訴部分，及該
    部分假執行之聲請，並訴訟費用之裁判（除確定部分外）均
    廢棄。(二)乙○○應將門牌號碼台北縣中和市○○路146巷18
    之4號房屋所有權全部（建號：台北縣中和市○○段5038號
    ，總面積72.74平方公尺）與其基地即坐落台北縣中和市○
    ○段1011、1012、1013地號土地所有權（面積依序為58.14
    平方公尺、22.30平方公尺、21.78平方公尺）權利範圍均5
    分之1（下稱員山路房地），移轉登記予丙○○（見本院卷
    第147頁反面）。觀其上開聲明關於移轉土地所有權部分，
    固為原訴聲明所無，惟仍係本於同一之請求，應認僅屬聲明
    之擴張，揆諸上開說明，自無庸經乙○○之同意，即得為之
    。又被上訴人甲○○（原名莊育政）經合法通知，未於言詞
    辯論期日到場，核無民事訴訟法第386條所列各款情形，爰
    依乙○○之聲請，由其一造辯論而為判決。
二、丙○○主張：原為原審共同原告葉庭瑜（已撤回起訴）於民
    國95年5月5日與乙○○就葉庭瑜所有門牌號碼台北市○○路
    ○段207巷15之1號房地（下稱八德路房地）、甲○○所有門
    牌號碼台北市○○路○段221巷6弄3號5樓房地（下稱興隆路
    房地）、原為原審共同原告廖荏鋒（已撤回起訴）所有門牌
    號碼台北市○○街34號5樓之房地（下稱農安街房地）及伊
    所有員山路房地等4戶房地（下稱系爭4戶房地）簽訂不動產
    買賣契約（下稱系爭契約），約定買賣價金為現金130萬元
    ，另由乙○○承接系爭4戶房地之銀行貸款1,755萬元，共計
    1,885萬元，乙○○於簽約同時交付簽約款及備證款100萬元
    予葉庭瑜。依系爭契約第9條第2項之約定，乙○○應代為清
    償系爭4戶房地之銀行貸款，而伊已將員山路房地移轉登記
    予乙○○，乙○○卻未依約承受房屋之抵押貸款，伊乃於95
    年6月13日委託環宇法律事務所發函催告乙○○履約，復於
    95年6月16日由葉庭瑜代理發函催告乙○○應於95年6月19日
    完成清償並塗銷抵押權登記，惟未獲置理，系爭契約業經解
    除。爰依民法第259條第1款規定，請求乙○○應將員山路房
    地所有權移轉登記予伊等語（未繫屬本院部分，不予另贅）
    。並以：乙○○違約在先，業經伊解除契約，乙○○自不得
    請求伊返還價金、違約金等語為辯。
    甲○○雖未到場，惟據其以前在原審之陳述為：系爭契約業
    於95年6月19日解除，惟訴外人戴素雲與伊聯絡，表示乙○
    ○已將興隆路房地以580萬元，其中貸款為480萬元條件售出
    ，伊只好將興隆路房地以相同條件出售予戴素雲，但乙○○
    已向戴素雲收取價款現金部分100萬元中之60萬元。爰依民
    法第179條規定，請求乙○○如數返還，並加付自起訴狀繕
    本送達翌日起算之法定利息等語（原審就本訴部分判決甲○
    ○敗訴確定）。並以：乙○○於95年7月28日律師函並未要
    求伊須補齊興隆路房地之何項文件，更未提及伊違約事由，
    其不得解除契約，自無由反訴請求伊返還價金、違約金及不
    當得利等語置辯。
三、乙○○則以：葉庭瑜於95年6月16日代理丙○○發函催告伊
    履約之存證信函，並非解除契約之意思表示，且兩造已於95
    年6月19日達成協議，伊於95年6月30日前辦理員山路房地貸
    款清償並塗銷抵押權即可，則丙○○自不得據以該存證信函
    解除契約。另依系爭契約第9條第(二)項約定，伊僅係代償員
    山路房地之抵押貸款，並無承接貸款義務，即令伊未於95年
    6月30日前承接員山路房地之貸款，丙○○亦不得據以解除
    契約。因丙○○、甲○○均拒絕配合辦理過戶登記事宜，伊
    乃於95年7月28日以律師函通知其代理人葉庭瑜解除系爭契
    約，丙○○、甲○○不得解除契約，丙○○不得請求移轉員
    山路房地所有權，甲○○亦不得請求伊返還興隆路房地轉賣
    戴素雲所得利益60萬。又系爭契約關於員山路房地、興隆路
    房地部分既經伊解除，雙方互負回復原狀之義務，丙○○、
    甲○○依序應返還伊所交付員山路房地、興隆路房地之價款
    ，而員山路房地、興隆路房地價款依序占買賣總價金130分
    之20、130分之40，丙○○、甲○○應依序返還伊153,846元
    、307,692元，並均加計自伊給付價金之日即95年5月5日起
    至其等清償之日止，按法定利率計算之利息。又丙○○原應
    於95年5月8日補正印鑑證明、過戶文件用印、身分證影本各
    2份，惟其於95年6月7日方補正其印鑑證明，95年6月6日補
    正過戶文件及身分證影本各2份，共計遲延30日；甲○○則
    因其代理人葉庭瑜於95年6月13日發函告知拒絕辦理興隆路
    房地過戶登記，自該日起即應負遲延之損害賠償責任，計至
    95年8月1日解除契約止，共計49日，依系爭契約第8條第(四)
    項約定，伊自得請求丙○○、甲○○依序給付違約金63,000
    元、127,400元；再者伊將興隆路房地轉賣戴素雲，所得轉
    賣利益100萬元，尚有40萬元係由甲○○收受，甲○○亦應
    返還該筆不當得利。為此提起反訴，依民法第259條、系爭
    契約第8條第(四)項約定，請求丙○○應給付其216,846元，及
    其中153,846元自95年5月5日起，其餘63,000元自反訴起訴
    狀繕本送達翌日起，均至清償日止，按年利率5%計算利息；
    甲○○應給付其435,092元，及其中307,692元自95年5月5日
    起，其餘127,400元自反訴起訴狀繕本送達翌日起，均至清
    償日止，按年利率5%計算利息；並依民法第179條規定，請
    求甲○○應給付其40萬元及自97年11月24日民事反訴言詞辯
    論意旨狀繕本送達翌日起算之法定利息等語。
四、原審為兩造敗訴之判決，甲○○未提起上訴，丙○○、乙○
    ○就其敗訴部分各自提起上訴，惟丙○○嗣已撤回金錢賠償
    479,703元本息部分之上訴（見本院卷第99頁）。丙○○之
    上訴聲明經部分撤回、更正及擴張後為：
    (一)原判決關於駁回丙○○後開第二項之訴部分，及該部分假
      執行之聲請，並訴訟費用之裁判（除確定部分外）均廢棄
      。
    (二)乙○○應將員山路房地移轉登記予丙○○。
    (三)願供擔保，請准宣告假執行。
    乙○○就丙○○上訴之答辯聲明為：
    (一)上訴駁回。
    (二)如受不利之判決，願供擔保免為假執行。
    乙○○並就原審敗訴部分提起上訴，其聲明為：
    (一)原判決不利於乙○○部分廢棄。
    (二)丙○○應給付乙○○216,846元，及其中153,846元自95年
      5月5日起，其餘63,000元自反訴起訴狀繕本送達翌日起，
      均至清償日止，按年利率5%計算利息。
    (三)甲○○應給付乙○○835,092元，及其中307,692元自95年
      5月5日起，127,400元自反訴起訴狀繕本送達翌日起，其
      餘40萬元自97年11月26日起（見本院卷第117頁反面、120
      頁），均至清償日止，按年利率5%計算利息。
    丙○○就乙○○上訴部分，則答辯聲明：上訴駁回。
    甲○○則未為答辯聲明。
五、本院協商整理兩造不爭執之事實及爭執事項如下（見本院卷
    第117頁反面、118、145頁）：
    (一)不爭執之事實：
    1.葉庭瑜於95年5月5日與乙○○就葉庭瑜所有八德路房地、
      甲○○所有興隆路房地、廖荏鋒所有農安街房地及丙○○
      所有員山路房地等4戶房地簽訂系爭契約，葉庭瑜為上開
      出賣人4人（下稱葉庭瑜等4人）之代表，約定買賣價金現
      金130萬元，但系爭契約第9條第(二)項約定，葉庭瑜等4人
      原有銀行貸款約1,755萬元，由乙○○代為清償，如葉庭
      瑜等4人係由貸款銀行轉帳清償，則乙○○自轉帳之日起
      負擔其申貸銀行之貸款利息；葉庭瑜等4人原貸款利息負
      擔至乙○○代償為止，其代償金額視為尾款之部分給付。
      乙○○已於簽約同時交付簽約款及備證款100萬元予葉庭
      瑜（見原審卷第9至18頁）。
    2.各房地分配之買賣總價如附表所示。
    3.丙○○已於95年6月6日將員山路房地移轉登記予乙○○，
      惟該房地上之抵押權設定義務人仍為丙○○，乙○○並未
      立即代償該房地之銀行貸款，葉庭瑜乃於95年6月13日委
      託環宇法律事務所發函乙○○，以乙○○涉嫌詐欺及違背
      合約情事，依法解除契約等語（見原審卷第19、20、100
      至103頁）。葉庭瑜另於95年6月16日以永和郵局第1364號
      存證信函，催告乙○○應於95年6月19日完成清償並塗銷
      （抵押權）登記，否則依約沒收已付全部價款，並解除契
      約等語，該函已於95年6月18日送達乙○○（見原審卷第
      21、22、23頁）。
    4.乙○○與丙○○於96年6月19日就員山路房地簽訂協議書
      ，乙○○應於95年6月30日前清償房地現有貸款並塗銷抵
      押權登記，該房地貸款尚未清償時，房屋現有租金收入
      由丙○○代為收取繳納利息，並於房屋貸款清償及租約換
      約同時依買賣契約所載結算（見原審卷第84頁）。
    5.乙○○委請律師於95年7月28日發函：葉庭瑜應於95年6月
      5日前交付八德路房地之所有權狀正本各一紙予乙○○，
      乙○○已先後於95年6月14日以新店檳榔路郵局第182號存
      證信函、同年6月17日以新店郵局第1408號存證信函、於
      同年6月19日以新店復興郵局第98號等存證信函，催告葉
      庭瑜於95年6月25日前配合辦理產權移轉事宜，葉庭瑜竟
      未依約交付八德路房地之土地所有權狀等情，而向葉庭瑜
      為解除契約之意思表示。該函已於95年7月31日送達代書
      、95年8月1日送達葉庭瑜（見原審卷第203、204頁）。
    6.嗣員山路房地經臺灣板橋地方法院以96年5月7日板院輔96
      執全水字第1673號函辦理查封登記，債權人為安泰商業銀
      行股份有限公司，債務人為乙○○（見原審卷第100至103
      頁）。該房地設定抵押權之義務人仍登記為丙○○，該查
      封登記非因丙○○未按期繳納貸款本息所致，而是乙○○
      個人之債務問題。
    7.甲○○委託葉庭瑜於95年5月5日與乙○○簽立之買賣契約
      中，就興隆路房地同意逕行登記予戴素雲（見原審卷第
      266頁，95年7月8日同意書）。
    8.乙○○依系爭契約之法律關係，另案訴請葉庭瑜給付損害
      賠償，經原法院95年度訴字第10122號民事判決、本院96
      年度上易字第498號民事判決確定，葉庭瑜應給付乙○○
      230,769元及自95年5月5日起算之法定利息，並應給付乙
      ○○138,650元及自95年9月26日起算之法定利息（見原審
      卷第67至72、133至138頁）。
    9.丙○○於95年11月10日發函乙○○催告於10日內出面解決
      買賣糾紛，否則丙○○即自動收回員山路房地（見原審卷
      第78、79頁）。丙○○又於98年6月10日發函乙○○未依
      約於95年6月30日代償銀行抵押貸款再次發函解約，並請
      求損害賠償等語。乙○○於98年6月11日收受該函（見本
      院卷第48至51頁）。
    (二)爭執事項：
    1.丙○○與乙○○間員山路房地買賣契約是否已經解除？丙
      ○○可否據以請求乙○○將員山路房地所有權移轉登記予
      其？
    2.乙○○主張於95年7月28日以前述律師函通知葉庭瑜解除
      系爭契約，反訴請求丙○○、甲○○依序返還買賣價金
      153,846元、307,692元部分，有無理由？
    3.乙○○主張丙○○遲延交付過戶文件，甲○○遲延辦理過
      戶而有違約事由，反訴請求其等依序給付違約金63,000元
      、127,400元，有無理由？
    4.乙○○反訴請求甲○○返還不當得利，有無理由？
    茲就上開爭執事項分述如下。
六、丙○○、甲○○主張其等與乙○○間之系爭契約已經其合法
    解除等語，為乙○○所否認。經查：
    (一)系爭契約首頁已載明立約人買方為乙○○、賣方為葉庭瑜
      等4人，其第16條「特別約定事項」第一點亦記載：「莊
      育正（已改名甲○○）、廖荏鋒、丙○○因事繁忙，今全
      （誤載「權」）授權葉庭瑜處理，日後被授權人若有異議
      ，悉由代理人（即葉庭瑜）理清，不得影響買方權益」等
      字（見原審卷第10、14頁），應認系爭契約之出賣人為葉
      庭瑜等4人，而丙○○、甲○○、廖荏鋒部分係由葉庭瑜
      代理締約，契約爭議悉由葉庭瑜處理。又系爭契約之出賣
      人有葉庭瑜等4人，分別出賣各自所有之房地予乙○○，
      雖系爭4戶房地之買賣契約內容係記載於同一份契約書，
      權利義務之內容均相同，然並無相互影響之約定，且系爭
      4戶房地之價金可割裂計算如附表所示，為兩造所不爭執
      （見前揭五(一)不爭執之事實之2.），足徵葉庭瑜等4人僅
      係共同與乙○○訂立系爭契約，但每人與乙○○間之契約
      效力係各自獨立，彼此不生影響，葉庭瑜、廖荏鋒對乙○
      ○所負之債務，與丙○○、甲○○對乙○○所各負之債務
      ，並非本於同一雙務契約而發生，亦為本院96年度上易字
      第498號確定判決所是認（見原審卷第135頁反面、195頁
      反面、196頁）。是以審究丙○○、甲○○與乙○○間之
      契約關係、違約歸責事由及契約是否已經解除等項，應分
      別以觀，縱令葉庭瑜依民法第103條規定，於系爭契約「
      代理權限內」，所為或所受之意思表示，直接對葉庭瑜等
      4人發生效力，惟仍應視其所為或所受之意思表示，係關
      於葉庭瑜等4人全體或其中一人或數人，而定其效力之歸
      屬，非可一概而論。
    (二)系爭契約第9條「融資貸款及清償方式」第(二)項已約定：
      「賣方（即葉庭瑜等4人）原有銀行貸款約新台幣壹仟柒
      佰伍拾伍萬元正，其清償方式……由買方（即乙○○）代
      為清償，如買方係由貸款銀行轉帳清償，則買方自轉帳之
      日起負擔其申貸銀行之貸款利息。賣方原貸款利息負擔至
      買方代償為止，其代償金額視為尾款之部分給付。」（見
      原審卷第13頁），第3條「付款方式說明」第(四)項並約定
      ：「賣方於完成產權移轉登記並將房地交付之同時，買方
      應將尾款付清」（見原審卷第11頁），第16條「特別約定
      事項」第三項亦約定：「簽約後，賣方原有銀行貸款共計
      新台幣壹仟柒佰伍拾伍萬元正利息由買方負擔繳納，另本
      約標的租金同時由買方收取。」，參以丙○○自認員山路
      房地於締約前，已由其出租第三人等情（見原審卷第418
      頁），足徵乙○○已知丙○○雖出售其員山路房地，但該
      房屋另有租賃關係，丙○○無法直接將該房屋交付乙○○
      占有使用，而係由乙○○負擔該房地原有銀行貸款利息，
      及收取該房屋之租金；當丙○○已將員山路房地所有權移
      轉登記予乙○○之同時（無須交付占有），乙○○即應將
      尾款付清，而部分尾款即以乙○○代為清償該房地原有銀
      行貸款之方式為之，並為兩造所不爭執（見前揭五(一)不爭
      執事實1.所述）。另甲○○並未將興隆路房地出租他人，
      故當甲○○已將興隆路房地所有權移轉登記予乙○○及交
      付占有之同時，乙○○即應將尾款付清，而部分尾款即以
      乙○○代為清償該房地原有銀行貸款之方式為之。準此，
      乙○○代為清償上開房地原有銀行貸款之給付有確定期限
      ，即為丙○○將員山路房地所有權移轉登記予乙○○之同
      時，甲○○將興隆路房地所有權移轉登記予乙○○並交付
      占有之同時。是以丙○○既於95年6月6日將員山路房地所
      有權移轉登記予乙○○，乙○○自應同時履行代為清償該
      房地原有銀行貸款，惟乙○○迄未代為清償該房地銀行貸
      款，有土地及建物登記謄本可稽（見本院卷第100至103
      頁），並為兩造所不爭執，堪認乙○○已遲延依約代為清
      償員山路房地銀行貸款之給付義務。至甲○○因未將興隆
      路房地所有權移轉登記予乙○○及交付占有，則乙○○代
      為清償興隆路房地銀行貸款之履行期限尚未屆至，尚無遲
      延給付可言。
    (三)按契約當事人之一方遲延給付者，他方當事人得定相當期
      限催告其履行，如於期限內不履行時，得解除其契約。民
      法第254條定有明文。而系爭契約第8條第(一)項約定：「買
      賣雙方其中一方如未按本契約條款約定履行，經他方催告
      通知後，仍不履行時，他方得逕行解除本契約……。」，
      亦同於上開規定。次按契約當事人之一方履行遲延時，他
      方當事人苟未定相當期限為履行之催告，並因其於限期內
      仍未履行而行使解除權，則已成立之契約，即仍屬存在，
      負有遲延責任之一方，並非無請求他方履行之權（最高法
      院30年上字第214號判例參照）。又債權人非因債務人遲
      延給付當然取得契約解除權，仍須定相當期限催告其履行
      ，於期限內不履行時，始得解除契約（同院95年度台上字
      第1908號裁判要旨參照）。承上所述，丙○○已於95年6
      月6日將員山路房地所有權移轉登記予乙○○，惟乙○○
      遲延代為清償員山路房地銀行貸款，已違反系爭契約第9
      條第(二)項、第3條第(四)項之約定，非但應負遲延給付之責
      ，丙○○並得依系爭契約第8條第(一)項約定解除契約。乙
      ○○所辯其未承接貸款，僅生租金收益無法取得之不利益
      ，丙○○不得據以解除契約云云（見本院卷第139頁），
      顯與系爭契約第8條約定相佐，要無可採。惟依上開說明
      ，丙○○並非當然即取得系爭契約解除權，尚須定相當期
      限催告乙○○履行，於期限內不履行時，始得解除契約。
      至甲○○部分，乙○○並未負遲延給付之責。
    (四)關於丙○○、甲○○主張系爭契約業經其等以95年6月13
      日環宇法律事務所函、95年6月16日永和郵局第1364號存
      證信函所解除部分：
    1.觀之95年6月13日環宇法律事務所函，其內容略載：葉庭
      瑜委稱登記葉庭瑜等4人名下系爭4戶房地與乙○○於95年
      5月5日合訂系爭契約，系爭4戶房地設有抵押權，約定由
      買方過戶同時代為清償塗銷抵押或承受貸款，並以扣除建
      物本身抵押貸款，再給付130萬元為買賣價金，詎乙○○
      取得葉庭瑜交付員山路房地權狀，辦理過戶登記，卻不清
      償貸款或承受屋主貸款，顯有詐欺取財之嫌，經葉庭瑜電
      告乙○○應立即辦理，未獲置理，爰委請律師解除契約並
      沒收已付之全部款項等字（見原審卷第19頁），核屬葉庭
      瑜以身兼丙○○、甲○○、廖荏鋒之代理人，委託律師發
      函催告乙○○，亦即該律師函乃葉庭瑜等4人所為之意思
      表示，但該律師函顯未經定期催告之程序，依前揭說明，
      該律師函所代為解除契約之意思表示，於法不合，自不發
      生效力。
    2.又揆之95年6月16日永和郵局第1364號存證信函（見原審
      卷第21、22頁），其內容略載：乙○○違約，未於移轉房
      屋時將賣方之原有貸款清償，並塗銷登記，限令於95 年6
      月19日前完成清償並塗銷登記，否則依約沒收已付全部價
      款，並解除契約等字，因系爭4戶房地中已辦妥移轉登記
      者，當時僅有丙○○一人，應認前揭存證信函僅係葉庭瑜
      代理丙○○所為之催告，而非代理甲○○或其他出賣人所
      為。揆諸上開說明，丙○○須於乙○○未於95年6月19日
      履約時，再為解除契約之意思表示，否則仍難以前揭存證
      信函，即遽認系爭契約業於95年6月19日解除；甲○○亦
      不能以前揭存證信函，為系爭契約業經解除之憑據。
    3.準此，丙○○、甲○○與乙○○間之系爭契約，並未經葉
      庭瑜委託律師於95年6月13日發函及自行於95年6月19日寄
      發存證信函所合法解除，丙○○、甲○○在系爭契約合法
      解除以前，尚須受系爭契約之拘束（最高法院29年上字第
      782號判例參照），縱令乙○○負有遲延責任，仍有請求
      丙○○、甲○○履行系爭契約之權。
    (五)關於丙○○主張其與乙○○間之系爭契約業經其於98年6
      月11日所解除部分：
    1.丙○○、乙○○嗣於95年6月19日簽訂協議書（見原審卷
      第84頁），其內容略載：「一為確保乙方（即丙○○）權
      益，雙方同意甲方（即乙○○）應於民國95年6月30日前
      將上述房地（即員山路房地）乙方貸款清償並塗銷。乙方
      應於甲方清償後配合領取銀行清償塗銷資料交付甲方辦理
      塗銷。二上述房屋貸款尚未清償時，本房屋現有租金收入
      由乙方代為收取繳納利息，並於房屋貸款清償及租約換約
      同時依買賣契約所載結算……」等字，可知丙○○已同意
      乙○○代為清償員山路房地之銀行貸款期限延至95年6月
      30日，並於乙○○清償後，配合辦理塗銷抵押權登記，該
      貸款尚未清償時，上開房屋現有租金收入由丙○○代為收
      取繳納利息。尤其，乙○○代為清償上開貸款之期限為95
      年6月30日，而丙○○協助完成租約換約手續之期限則為
      95年7月15日，顯見乙○○有先為清償上開貸款之給付義
      務。至於系爭契約其餘未經上開協議變更部分，仍繼續有
      效，並有拘束丙○○、乙○○之效力。但葉庭瑜代理丙○
      ○以95年6月16日永和郵局第1364號存證信函對乙○○所
      為限期履行之催告，已失其拘束力，且乙○○倘於95年6
      月30日未履行代為清償上開銀行貸款之給付義務者，丙○
      ○須再經定期催告履行之程序，始得行使契約解除權。
    2.丙○○已於95年11月10日對中和地政事務所、乙○○發函
      ，略以：其與乙○○言明，乙○○應於95年6月30日付清
      買賣款項，惟乙○○迄未清償，在乙○○付清價款以前，
      不得將員山路房地任意過戶，並限乙○○於10日出面解決
      ，否則丙○○將自動收回該房地產權等語，固有95年11月
      10日新店水尾郵局（板橋60支）第412號存證信函可稽（
      見原審卷第78、79頁），所謂出面解決，即指處理清償員
      山路房地之銀行貸款事宜，核屬定期催告乙○○履行代為
      清償上開銀行貸款之給付義務。嗣丙○○於98年6月10日
      發函乙○○，以乙○○未依約於95年6月30日代償銀行抵
      押貸款，爰解除系爭契約，並請求損害賠償等語，乙○○
      已於98年6月11日收受該函（見本院卷第48至51頁），揆
      諸前揭說明，乙○○遲延代為清償員山路房地銀行貸款之
      給付義務，違反系爭契約第9條第(二)項、第3條第(四)項約定
      ，經丙○○定相當期限催告其履行，惟乙○○於期限內仍
      不履行，丙○○依民法第254條規定、系爭契約第8條第(一)
      項約定解除其契約，洵屬合法有據。
七、乙○○所稱其與丙○○、甲○○間之系爭契約已經其於95年
    7月28日委請律師發函通知丙○○之代理人葉庭瑜予以解除
    等語，為丙○○所否認。經查：
    (一)系爭契約第4條「產權移轉」約定：「(一)賣方（即葉庭瑜
      等4人）應將本買賣標的物移轉登記所需之書類及證明文
      件蓋妥印鑑，於買方（即乙○○）給付備證款時，交付地
      政事辦理權利移轉登記之一切手續。倘因證件不全或手續
      上發生不備，須賣方蓋章及其他補辦證件時，賣方均應無
      條件提供配合，不得藉詞拒絕或要求任何求償行為，違者
      ，願負違約責任及因之所造成買方損害之賠償責任。……
      (四)買、賣雙方同地委任陳淑君地政士，辦理本標的物買賣
      所有權移轉，抵押權設定及塗銷等相關手續，並得逕行複
      委任複代理人。」，第16條「特別約定事項」第二項並記
      載：「賣方（葉庭瑜等4人）尚欠缺之資料（如后附表）
      應於指定之日期補齊，否則違約論。」，第三項則記載：
      「簽約後，賣方原有銀行貸款共計新台幣壹仟柒佰伍拾伍
      萬元正利息由買方負擔繳納，另本約標的租金同時由買方
      收取。賣方並應配合辦理租約換約等手續（應於95年5月
      20日前完成）。」，其中附表應備齊之資料，關於丙○○
      部分為：印鑑證明及用印、身分證影印本各2份（95年5月
      8日前補齊）、土地及建物權狀正本各壹紙（95年5月5日
      前補齊）；至甲○○部分，上開特別約定事項並未記載其
      欠缺之資料，乙○○亦自認甲○○無需補證之文件等語明
      確（見原審卷第179頁）。另員山路房地，則經丙○○自
      認於系爭契約訂立以前，由其出租第三人等語（見原審卷
      第418頁），則丙○○就此部分，即負有於95年5月20日以
      前配合辦理租約換約手續；至興隆路房地部分，甲○○並
      無出租第三人之情形，是項配合辦理租約換約之約定，自
      不適用於甲○○。
    (二)丙○○於葉庭瑜代理締約時，固有欠缺部分過戶資料，但
      丙○○既於95年6月6日將員山路房地所有權移轉登記予乙
      ○○，顯見丙○○已補齊上開欠缺之過戶資料。反觀乙○
      ○針對葉庭瑜委託律師所為之95年6月13日律師函（以乙
      ○○未依約代為清償員山路房地之銀行貸款而解除契約）
      ，於95年6月17日發函自陳員山路房地之銀行貸款高達400
      萬元，承辦之代書尋找配合之銀行已達4家，其已向丙○
      ○致歉，並責請代書積極辦理中等語（見原審卷第199 頁
      ），迄今仍未代為清償上開銀行貸款，亦為乙○○所是認
      ，足見乙○○確有遲延給付情事，惟因葉庭瑜委託律師發
      函及前揭存證信函，均未合法解除系爭契約，已如上述，
      是丙○○、乙○○間之契約關係仍存在。
    (三)乙○○雖曾於95年6月19日發函催告甲○○，限於95年6月
      25日前配合辦理產權移轉登記手續（見原審卷第202頁）
      ，惟並未再以甲○○未依期限履行而解除契約，是以甲○
      ○、乙○○間之契約關係仍有效存在。嗣乙○○將其承買
      興隆路房地之權利轉讓與戴素雲，雙方立有承購權轉讓同
      意書可稽（見原審卷第266-1頁），甲○○乃於95年7月8
      日依該轉讓同意書，另與戴素雲簽立同意書，同意將興隆
      路房地逕登記予戴素雲（見原審卷第266頁），並經陳淑
      君於95年7月10日發函通知乙○○，略以：興隆路房地經
      乙○○、甲○○、葉庭瑜三人同意，將產權移轉資料文件
      全部交付戴素雲等語（見原審卷第86、88頁）。戴素雲復
      於97年8月13日在原審結稱：我與甲○○於95年7月間就興
      隆路房地簽定房屋買賣契約，約定買賣價金為580萬元，
      貸款480萬元，房地權狀是在雙方委任的代書（即陳淑君
      ）手上，而代書說權狀要經過乙○○同意才能給我，乙○
      ○本來說是他的朋友要賣，我是在簽約後才知道這是乙○
      ○要轉賣給我，所以拿文件要經乙○○同意；乙○○說等
      房屋過戶後再給付價金，我實際上於95年8月10日支付甲
      ○○尾款40萬元，剩下60萬元是於95年7月20日匯到乙○
      ○在台銀民生分行之帳戶；我認識乙○○在先，95年7 月
      8日同意書為甲○○及代理人葉庭瑜簽給承辦代書陳淑君
      之文件，當日由陳代書負責處理此事；甲○○第一次找我
      是針對要改名之事，因為我當時認為價金過高，有與乙○
      ○先生討論過此事，但乙○○說因為他找不到賣方，所以
      沒有辦法改價金，我因為相信乙○○，所以就簽約了，後
      來甲○○知道乙○○一轉手就可賺進60萬元，所以覺得很
      不舒服，我也是，我之所以會再付40萬元予乙○○，是因
      他說他之前已付了權利金等語（見原審卷第246頁反面至
      247頁反面）。足徵甲○○已依乙○○之指示，履行系爭
      契約之給付義務，將興隆路房地所有權移轉登記予乙○○
      指定之名義人戴素雲，亦合於系爭契約第4條第(三)項之約
      定（見原審卷第11頁）。
    (四)至乙○○於95年6月14日致函葉庭瑜（陳淑君為副本收件
      人），略以：台端已違反合約第16條特別約定事項第2款
      未於期限內備齊產權移轉所需之相關證明文件及同條第3
      款應配合辦理租約換約等手續，請於95年6月25日前完成
      合約所約定之相關事項等語（見原審卷第198頁），因丙
      ○○已於95年6月6日將員山路房地所有權移轉登記予乙○
      ○，乙○○亦自認甲○○並無需補證之文件等語（見原審
      卷第179頁），可見丙○○、甲○○於乙○○前揭發函時
      ，並無未備齊產權移轉所需相關證明文件之情形，是上開
      存證信函關於催告備齊過戶證件部分，與丙○○、甲○○
      無關。至丙○○於系爭契約訂立前，即已將員山路房地出
      租第三人，並未於95年5月20日以前配合辦理租約換約手
      續，則上開存證信函關於催告配合辦理租約換約手續部分
      ，應與丙○○有關，但與甲○○無關（興隆路房地並無出
      租第三人之情形）。準此，上開催告函僅部分與丙○○有
      關，但全部與甲○○無涉。惟丙○○與乙○○既於95年6
      月19日另簽訂協議書，依其第2條約定，已將系爭契約第
      16條關於租約換約手續之期限95年5月20日，變更為95年7
      月15日（見原審卷第84頁），是上開催告函對丙○○亦失
      拘束力。
    (五)乙○○固曾委託律師以95年7月28日95（華律）字第103號
      律師函向葉庭瑜解除系爭契約，該律師函略載：葉庭瑜未
      依系爭契約第16條第2項約定，補齊八德路房地過戶資料
      及用印，廖荏鋒逾期至95年7月21日始補提農安街房地權
      狀，其曾多次發函催告葉庭瑜限期履行，卻未獲置理，爰
      依系爭契約第8條第1項約定解除系爭契約，並請求葉庭瑜
      賠償損害等語（見原審卷第92至95、203、204頁），而上
      開律師函業於95年8月1日由葉庭瑜收受，有掛號郵件收件
      回執可稽（見原審卷第204頁反面）。惟觀其內容，均未
      提及丙○○、甲○○之違約事由；更何況葉庭瑜等4人就
      系爭契約各自對所出售之系爭4戶房地與乙○○發生契約
      關係，價金可分，彼此無涉，葉庭瑜、廖荏鋒對乙○○所
      負之債務，與丙○○、甲○○對乙○○所負之債務，並非
      本於同一雙務契約而發生，已如前述，乙○○自不得將葉
      庭瑜、廖荏鋒個人違約情形，視同丙○○、甲○○之違約
      事由，更不能據為解除其與丙○○、甲○○間之系爭契約
      ；再者，丙○○、甲○○於95年7月28日當時，均無違約
      事由，縱令丙○○、甲○○曾有給付遲延之情事（指丙○
      ○逾期交付系爭契約第16條第二項所定欠缺過戶資料，甲
      ○○拒絕辦理興隆路房地之所有權移轉登記），惟在乙○
      ○主張其等應負給付遲延之責而解除契約以前，其等均已
      履行房地所有權移轉登記之給付義務完畢，且乙○○於95
      8年6月19日與丙○○訂立協議書後，未再對丙○○為定期
      催告履約之舉，更無從逕依前揭95年7月28日律師函解除
      系爭契約，其至多僅能依民法第231條第1項規定，請求其
      等賠償因遲延而生之損害（詳下列八(二)所述），殊無從據
      為解除契約之事由。此外，乙○○復未舉證證明其於何時
      以丙○○、甲○○有何項遲延給付等違約事由，經定期催
      告履行未果，而為解除契約之意思表示，則其所稱兩造間
      之契約已於95年8月1日解除云云，亦無可採。
    (六)準此，丙○○、甲○○與乙○○間之系爭契約，並未經乙
      ○○委託律師於95年7月28日發函所解除（95年8月1日送
      達丙○○、甲○○之代理人葉庭瑜），尤其丙○○已將員
      山路房地所有權移轉登記予乙○○，甲○○亦依乙○○與
      戴素雲間之承購權轉讓同意書及其與戴素雲所訂同意書，
      逕將興隆路房地所有權移轉登記予戴素雲，其等均已履行
      給付義務，則有違約情事之乙○○，自無權解除契約（最
      高法院50年台上字第1883號判例參照）。
八、關於系爭契約之效力：
    (一)按「契約解除時，當事人雙方回復原狀之義務，除法律另
      有規定或契約另有訂定外，依左列之規定：一、由他方所
      受領之給付物，應返還之。」，民法第259條第1款定有明
      文。而系爭契約第8條「違約責任」第(三)項約定：「買方
      （即乙○○）若有延遲給付之情形，應賠償賣方（本件指
      丙○○、甲○○）每日按買賣總價千分之零點五違約金。
      如買方毀約不買或其他違約情事，賣方於解除本契約後得
      沒收買方已付之全部款項，如已過戶於買方或買方所指定
      之人名下之產權及移交買方使用之不動產，買方應即無條
      件返還賣方，若因此所發生之稅捐、費用均由買方負擔。
      」（見原審卷第12頁），其中關於解除契約後，返還已移
      轉登記之不動產，同於上開法律規定，關於沒收已付價金
      ，則屬契約另有訂定之情形。經查：
    1.依丙○○與乙○○於95年6月19日所訂協議書約定，乙○
      ○有先於95年6月30日代為清償員山路房地銀行貸款之給
      付義務，惟乙○○逾期並未履行，已違反系爭契約第9條
      第(二)項、第3條第(四)項約定，而有遲延給付之情形，經丙
      ○○於95年11月10日發函定相當期限催告其履行，惟乙○
      ○於期限內仍不履行，丙○○乃於98年6月11日解除契約
      ，合於民法第254條規定及系爭契約第8條第(一)項之約定，
      既經認定，揆諸前揭說明，丙○○除得請求乙○○就遲延
      給付即未代為清償上開貸款之部分，應按日賠償依買賣總
      價千分之0.5計算之違約金，並得請求返還員山路房地所
      有權，及沒收乙○○已付關於員山路房地部分之價款。其
      中違約金部分，因員山路房地之買賣總價為420萬元，有
      兩造不爭執之附表可稽，而乙○○代為清償上開貸款之給
      付期限為95年6月30日，迄至98年6月11日丙○○解除契約
      止，共計1075天，乙○○應賠償之違約金合計2,207,500
      元（4,200,000×0.0005×1075＝2,207,500）。
    2.惟按債務人之不動產經法院囑託辦理查封、假扣押、假處
      分登記後，在未為塗銷登記前，依土地登記規則第129條
      規定（修正前為第128條），登記機關既應停止與其權利
      有關之新登記，就債務人言，在查封撤銷前，就其所有土
      地即喪失處分之權能，處於給付不能之狀態（最高法院70
      年度第18次民事庭會議決議(二)、88年度台上字第880號裁
      判要旨參照）。如債務人於查封前將其所有土地出賣與他
      人，衹須於第二審言詞辯論終結前，查封尚未撤銷，此項
      給付不能之狀態尚在繼續中，即難認該他人有請求債務人
      為所有權移轉登記之權利（同院69年度台上字第50號裁判
      要旨參照）。又所謂給付不能，係指在給付期或債務人得
      為給付之時期有不能給付之情形而言，若在此等時期，給
      付已屬不能，則不問其為永久不能抑一時不能，皆當然發
      生給付不能之效果；縱債務人嗣後回復為可能給付，亦無
      從變更此已發生之法定效果（同院89年度台上字第2940號
      裁判參照）。承上所述，丙○○於解除契約後，固得請求
      乙○○將員山路房地所有權移轉登記返還予其，但員山路
      房地已因乙○○個人債務問題，而遭其債權人安泰商業銀
      行股份有限公司聲請強制執行，經臺灣板橋地方法院以96
      年5月7日板院輔96執全水字第1673號函辦理查封登記，有
      土地及建物登記謄本足憑（見原審卷第100至103頁），並
      為兩造所不爭執（見前揭五(一)不爭執之事實6.所述），迄
      至99年1月5日本院言詞辯論終結時，員山路房地之查封登
      記仍未被撤銷，依前揭說明，乙○○就業經安泰商業銀行
      股份有限公司聲請強制執行，現仍有查封效力之員山路房
      地，即喪失處分之權能，處於給付不能之狀態至明，則丙
      ○○仍請求乙○○將員山路房地所有權移轉登記返還與其
      ，自不應准許。
    3.至甲○○與乙○○間之契約，則未經甲○○、乙○○任何
      一方合法解除，甲○○於原審並未主張上開契約解除權利
      ，附此敘明。
    (二)按債務人遲延者，債權人得請求其賠償因遲延而生之損害
      。民法第231條第1項定有明文。而系爭契約第8條「違約
      責任」第(四)項約定：「（第1款）賣方（本件指丙○○、
      甲○○）若有延遲給付之情形，應賠償買方（指乙○○）
      每日按買賣總價千分之零點五違約金。（第2款）如賣方
      毀約不賣或其他違約情事，買方除得解除契約外，賣方應
      於五日內將所收款項加倍返還買方，以為違約之損害賠償
      ，……」（見原審卷第13頁），其中關於遲延給付之損害
      賠償，即同於上開法律規定。經查：
    1.乙○○主張丙○○原應於95年5月8日補齊印鑑證明、過
      戶文件用印、身分證影本各2份，惟其於95年6月7日方補
      正其印鑑證明，95年6月6日補正過戶文件及身分證影本各
      2份，共計遲延30天乙節，雖為丙○○所不爭執（見本院
      卷第133頁），但丙○○既於95年6月6日將員山路房地所
      有權移轉登記予乙○○，則殊無可能遲於95年6月7日始補
      正印鑑證明，依民事訴訟法第282條規定，本院自得依已
      明瞭之事實，推定丙○○遲交印鑑證明之時間至多為95年
      6月6日。是以丙○○遲延補齊過戶資料之期日共29天，應
      非乙○○所稱之30天。準此，乙○○依前揭民法第231條
      第1項規定、系爭契約第8條第(四)項第1款約定，得請求丙
      ○○就遲延給付即未按期備齊過戶資料之部分，應按日賠
      償依買賣總價千分之0.5計算之違約金。而員山路房地之
      買賣總價為420萬元，有兩造不爭執之附表可稽，因丙○
      ○遲延給付之期日共29天，丙○○應賠償之違約金共計
      60,900元（4,200,000×0.0005×29＝60,900）。然乙○
      ○誤引葉庭瑜所出售之八德路房地買賣總價590萬元為計
      算基礎（見本院卷第142頁），顯有不當。又乙○○亦應
      賠償丙○○之違約金為2,207,500元，已如前述，則丙○
      ○、乙○○互負債務，而其給付種類皆同為金錢，並均屆
      清償期，是丙○○主張以其對乙○○應賠償之違約金債務
      ，與乙○○對其應賠償之違約金債務，互為抵銷乙節，合
      於民法第334條第1項之規定，自應准許。經抵銷後，丙○
      ○對乙○○已無負債務。乙○○自不得再請求丙○○賠償
      上開違約金。
    2.乙○○復主張甲○○雖無需補證之情形，惟其代理人葉庭
      瑜於95年6月13日發函告知其與陳淑君，拒絕辦理興隆路
      房地過戶登記，自該日起至95年8月1日解除契約止，共計
      遲延49日，應給付其違約金127,400元等語，業據提出律
      師函為證，並為甲○○所不爭執（見原審卷第85、197、
      419頁），應堪信實。雖甲○○辯稱其已備齊過戶資料予
      陳淑君，並無遲延給付之情事云云，惟陳淑君既為甲○○
      辦理興隆路房地所有權移轉登記之代理人，此觀系爭契約
      第4條第(四)項約定自明（見原審卷第11頁），而陳淑君處
      理是項房地過戶委任事務，依民法第535條規定，應依甲
      ○○之指示，並與處理自己事務為同一之注意，其受有報
      酬者，應以善良管理人之注意為之。是以甲○○、乙○○
      間既發生履約糾紛，甲○○又通知陳淑君不得辦理興隆路
      房地之過戶，則陳淑君依該指示未如期辦理興隆路房地所
      有權移轉登記事務，其效果應歸屬於甲○○，此有陳淑君
      95年7月10日存證信函足憑（見原審卷第86至91頁）。是
      甲○○此部分所辯，要無可採。準此，甲○○自95年6月
      13日起至95年7月8日簽立同意書逕行將興隆路房地所有權
      移轉登記予戴素雲時止，共計遲延給付26天，應非乙○○
      所稱之49天。準此，乙○○依前揭民法第231條第1項規定
      、系爭契約第8條第(四)項第1款約定，得請求甲○○就遲延
      給付即未如期辦理興隆路房地過戶之部分，應按日賠償依
      買賣總價千分之0.5計算之違約金。而興隆路房地之買賣
      總價為520萬元，有兩造不爭執之附表可稽，以甲○○遲
      延給付之期日共26天，甲○○應賠償之違約金共計67,600
      元（5,200,000×0.0005×26＝67,600）。
    3.至乙○○於95年8月1日對葉庭瑜所為之解除契約，其效力
      不及於丙○○、甲○○，亦即乙○○對丙○○、甲○○所
      為之解除契約，並不合法，已如上述，其自無從依前揭系
      爭契約第8條第(四)項第2款約定，請求丙○○、甲○○加倍
      返還已付價金。
九、乙○○又主張甲○○向戴素雲收取40萬元，核屬不當得利，
    應予返還等語，為甲○○所否認。經查：
    (一)按不當得利，須以無法律上原因而受利益，致他人受損害
      為成立要件。此觀民法第179條規定自明。又因給付而受
      利益者，倘該給付係依有效成立之債權契約而為之，其受
      利益即具有法律上之原因，尚不生不當得利問題。有最高
      法院77年度臺上字第165號判決要旨可資參照。
    (二)乙○○係以520萬元向甲○○購買興隆路房地，其貸款占
      480萬元，現金為40萬元，有兩造不爭執之系爭契約及附
      表可稽。嗣乙○○將系爭房地以580萬元轉售戴素雲，並
      經甲○○於95年7月8日與戴素雲簽立同意書，逕將興隆路
      房地所有權移轉登記予戴素雲，載素雲並於95年7月20日
      給付乙○○60萬元，於95年8月10日支付甲○○尾款40萬
      元等情，業據戴素雲在原審結證屬實（見前揭七(三)所述）
      ，可知乙○○以520萬元購入興隆路房地，復以580萬元賣
      出，其轉賣利益60萬元已於95年7月20日自戴素雲取得，
      如乙○○以為戴素雲並未依買賣契約履行交付價金之義務
      ，基於債之相對性，應依債務不履行之法律關係向戴素雲
      請求。參以乙○○與戴素雲所簽訂之承購權轉讓同意書第
      2條「買賣價金與給付方式」第3項約定：「本房地原有貸
      款約肆佰捌拾萬元（……），乙方（即戴素雲）應於過戶
      完成後七日內辦理塗銷，其與總價差額約一佰萬，其中陸
      拾萬元逕自代理人葉庭瑜小姐收受之權利金內扣除，餘額
      由乙方暫時保管並簽立同額本票予甲○○先生，待甲方（
      即乙○○）與代理人葉庭瑜小姐前契約解約事宜處理完畢
      返還新台幣肆拾萬權利金或經協調、訴訟確定後，乙方依
      最後結果對原所有權人甲○○先生或甲方交付之……」等
      字（見原審卷第266-1頁），則戴素雲給付40萬元予甲○
      ○部分，係依其與乙○○間之協議事項而為，則乙○○以
      不當得利之法律關係，請求甲○○返還40萬元之價款，核
      與前揭說明不符，自不應准許。
十、從而，丙○○依民法第259條第1款規定，請求乙○○應將員
    山路房地所有權移轉登記予其，為無理由，不應准許。其假
    執行之聲請亦乏所據（土地登記規則第33條第2項第3款參照
    ），應併予駁回。乙○○反訴依系爭契約第8條第(四)項第1款
    約定，請求甲○○應給付其67,600元，與自反訴起訴狀繕本
    送達翌日即97年5月22日起（見原審卷第173、188頁），至
    清償日止，按年利率5%計算利息，為有理由，應予准許，逾
    此範圍之請求，為無理由，應予駁回。上開不應准許部分，
    原審就本訴部分為丙○○敗訴之判決，就反訴部分為乙○○
    敗訴之判決，並駁回其等假執行之聲請，理由雖略有不同，
    惟結論並無二致，仍應予以維持。丙○○、乙○○各自就其
    敗訴部分提起上訴，其上訴意旨求予廢棄改判，均為無理由
    ，應駁回其等上訴。至反訴應准許部分，原審為乙○○敗訴
    之判決，尚有未洽，乙○○上訴意旨指摘原判決此部分不當
    ，求予廢棄改判，為有理由，應由本院予以廢棄，改判如主
    文第二項所示。又本件事證已臻明確，兩造其餘之攻擊或防
    禦方法及未經援用之證據，經本院斟酌後，認為不足以影響
    本判決之結果，自無逐一詳予論駁之必要，併此敘明。
十一、據上論結，本件丙○○之上訴為無理由，乙○○之上訴，
      為一部無理由，一部有理由，爰判決如主文。
中    華    民    國    99    年    1     月    19    日
                    民事第十七庭
                        審判長法  官  藍文祥
                              法  官  陳麗芬
                              法  官  張競文
正本係照原本作成。
丙○○不服本判決，應於收受送達後20日內向本院提出上訴書狀
，其未表明上訴理由者，應於提出上訴後20日內向本院補提理由
書狀（均須按他造當事人之人數附繕本）上訴時應提出委任律師
或具有律師資格之人之委任狀；委任有律師資格者，另應附具律
師資格證書及釋明委任人與受任人有民事訴訟法第466條之1第1
項但書或第2項（詳附註）所定關係之釋明文書影本。
乙○○不得上訴。
中    華    民    國    99    年    1     月    20    日
                              書記官  章大富
附註：
民事訴訟法第466條之1（第1項、第2項）：
對於第二審判決上訴，上訴人應委任律師為訴訟代理人。但上訴
人或其他法定代理人具有律師資格者，不在此限。
上訴人之配偶、三親等內之血親、二親等內之姻親，或上訴人為
法人、中央或地方機關時，其所屬專任人員具有律師資格並經法
院認為適當者，亦得為第三審訴訟代理人。
  ┌───────────────────────────────┐
  │附表                                                          │
  ├──┬─────┬────┬─────┬─────┬─────┤
  │編號│房地位置  │ 賣方   │買賣價金  │代償貸款  │各房地總價│
  ├──┼─────┼────┼─────┼─────┼─────┤
  │  │員山路房地│丙○○  │20萬元    │400萬元   │420萬元   │
  ├──┼─────┼────┼─────┼─────┼─────┤
  │  │農安街房地│廖荏鋒  │40萬元    │315萬元   │355萬元   │
  ├──┼─────┼────┼─────┼─────┼─────┤
  │  │興隆路房地│甲○○  │40萬元    │480萬元   │520萬元   │
  ├──┼─────┼────┼─────┼─────┼─────┤
  │  │八德路房地│葉庭瑜  │30萬元    │560萬元   │590萬元   │
  ├──┴─────┴────┼─────┼─────┼─────┤
  │四      戶      總      計│130萬元   │1,755萬元 │1,885萬元 │
  └─────────────┴─────┴─────┴─────┘

司法院資訊處製作；財團法人民間司法改革基金會備份。
